臺灣高等法院臺中分院刑事判決　　　　100年度上易字第219號
上　訴　人
即　被　告　林泳鰡
　　　　　　林怡芬
上列上訴人等因傷害案件，不服臺灣臺中地方法院99年度易字第
2454號中華民國99年12月23日第一審判決（起訴案號：臺灣臺中
地方法院檢察署99年度偵字第14121號），提起上訴，本院判決
如下：
    主  文
上訴駁回。
    理  由
一、按依刑事訴訟法第三百五十條、第三百六十一條、第三百六
    十二條、第三百六十七條規定，不服地方法院之第一審判決
    而上訴者，須提出上訴書狀，並應敘述具體理由，為上訴必
    備之程式；其所提出之書狀未敘述上訴理由，或僅曾以言詞
    陳述上訴理由者，均應於上訴期間屆滿後二十日內補提理由
    書於第一審法院。第一審法院經形式審查，認逾期未補提上
    訴理由者，應定期間先命補正；逾期未補正者，為上訴不合
    法律上之程式，應以裁定駁回。倘已提出上訴理由，但所提
    非屬具體理由者，則由第二審法院以上訴不合法律上之程式
    ，判決駁回。而所謂具體理由，必係依據卷內既有訴訟資料
    或提出新事證，指摘或表明第一審判決有何採證認事、用法
    或量刑等足以影響判決本旨之不當或違法，而構成應予撤銷
    之具體事由，始克當之（例如：依憑證據法則具體指出所採
    證據何以不具證據能力，或依憑卷證資料，明確指出所為證
    據證明力之判斷如何違背經驗、論理法則）；倘僅泛言原判
    決認定事實錯誤、違背法令、量刑失之過重或輕縱，而未依
    上揭意旨指出具體事由，或形式上雖已指出具體事由，然該
    事由縱使屬實，亦不足以認為原判決有何不當或違法者（例
    如：對不具有調查必要性之證據，法院未依聲請調查亦未說
    明理由，或援用證據不當，但除去該證據仍應為同一事實之
    認定），皆難謂係具體理由，俾與第二審上訴制度旨在請求
    第二審法院撤銷、變更第一審不當或違法之判決，以實現個
    案救濟之立法目的相契合，並節制濫行上訴（最高法院九十
    七年度臺上字第八九二號刑事判決意旨參照）。
二、經查：本件上訴人即被告（下稱被告）林泳鰡、林怡芬雖於
    民國九十九年十二月三十日向原審法院具狀提起上訴，並於
    一百年一月二十七日具狀敘述上訴理由，經核其等所提出之
    上訴理由，陳述略稱：「(一)就判決書中所言之犯罪事實，實
    屬張某等人有預謀犯罪之犯案動機，張慶輝之子張詠坤結婚
    隔年即離婚，身心受創，加上其母親施壓，對於其父親張慶
    輝與林泳鰡間之債務，於九十八年三月起張詠坤本人即對林
    泳鰡起報復之心，且自九十八年四月張慶輝聲請對林泳鰡不
    動產假扣押，張詠坤即於每次接觸都揚言毀掉吾等名聲並使
    林泳鰡無法在太平求生存，由此可知張詠坤以計謀行事，並
    有共犯謀策。卸任太平市代表且轉戰九十九年度臺中縣市合
    併市長議員里長三合一選舉之里長候選人何秀鳳，利用張詠
    坤報復心來行意圖使林泳鰡參選連任里長不當選之手段，可
    謂借刀殺人，此攸關本傷害案件之確證。(二)案發當日張詠坤
    預謀是於十點半左右第一次來林泳鰡住所，即大聲咆哮無視
    當時有里民在場，不留情面地罵林泳鰡，質問林泳鰡要不要
    還錢，林泳鰡回稱『錢是積欠張慶輝』，張詠坤遂即離去，
    於十一時二十分張詠坤又二度來林泳鰡住處，當時林宗也
    在場，張詠坤看到林宗  即說『太好了，我也要找你，什麼
    時候還錢？』林宗見情事不妙竟隨即離去，張詠坤更是叫
    罵林泳鰡不停，林怡芬隨即勸阻張詠坤，張詠坤不接受，林
    怡芬才說『你是來討人家錢，還是討人家的命』，張詠坤聽
    聞後衝向面前激動叫罵，林泳鰡見狀怕女兒受傷，才拿高爾
    夫推桿作勢要趕張詠坤回去，張詠坤講『來打我看看』衝突
    因而發生。(三)本案疑點一是十一時二十分並非第一次來的時
    間且無發生口角，疑點二張慶輝並非十一時五十七分來電，
    林泳鰡也無恐嚇之語，十二時十分為張詠坤正在我家中，並
    非再度前來的時間。(四)張詠坤說他被林怡芬與林泳鰡打後就
    暈了，為何有在找鑰匙、眼鏡之舉，其父親張慶輝又何以會
    到現場來並在門口大罵。若張某（應係張詠坤）前往八０三
    醫院就醫住院，又何有案發當日十三時二十五分先有紀永富
    來電教訓林泳鰡之錄音，接著又有張慶輝挑釁來電錄音，更
    有張詠坤錄音檔的一分三十幾秒左右『我有喊他的車牌號碼
    』，不是已經住院了嗎（意指為何還可以錄音之意）。更多
    理由與證據可證張慶輝父子有計謀引人犯錯，並與何秀鳳等
    人共同毀損林泳鰡、林怡芬父女之名譽，懇請鈞院審情查察
    ，還本人父女公道。」等語。
三、本院查：
  (一)被告二人均因不服地方法院之第一審判決而於九十九年十二
    月三十日向原審法院提起上訴，於一百年一月二十七日另具
    狀補提上訴理由，則依刑事訴訟法第三百六十一條第二項條
    文、立法修正理由及上開最高法院判決意旨，被告倘已提出
    上訴理由，但所提非屬具體理由者，則由第二審法院以上訴
    不合法律上之程式，以判決駁回之。至於上訴理由是否具體
    ，係屬第二審法院審查範圍，則不在命補正之列（參見法院
    辦理刑事訴訟案件應行注意事項第一百六十二點），合先敘
    明。
  (二)經核上開被告所提之上訴理由，要非屬所謂之具體理由【即
    必須依據卷內既有訴訟資料或提出新事證，具體指摘或表明
    第一審判決有何採證認事、用法或量刑等足以影響判決本旨
    之不當或違法，而構成應予撤銷之具體事由，始克當之（例
    如：依憑證據法則具體指出所採證據何以不具證據能力，或
    依憑卷證資料，明確指出所為證據證明力之判斷如何違背經
    驗、論理法則），最高法院九十七年度臺上字第八九二號判
    決意旨參見】。查：被告二人固執上開二、(一)述之理由，認
    告訴人張詠坤有計謀引誘其等犯罪，惟並未提出證據證明，
    僅泛言質疑告訴人張詠坤提出本案告訴之動機，顯係臆測之
    詞，自非上訴之具體理由。被告二人雖以前開二、(二)(三)述之
    理由，認本案犯罪時間並不正確，然此為被告二人迭自警偵
    訊及原審所均未提及者，被告林泳鰡於原審亦坦承對於檢察
    官起訴事實之傷害部分表示認罪，及坦承有對張慶輝說如起
    訴書所載內容之話，僅辯以並無恐嚇告訴人之意，此並經原
    審判決記載於理由欄貳、甲、一、（見判決書第二頁倒數第
    七至三列）、理由欄貳、甲、一、(二)（見判決書第四頁第一
    六至一八頁）可明，被告二人泛指案發當日時間記載不正確
    云云，亦未提出新事證證明，且與被告林泳鰡坦承部分不符
    ，亦非根據卷內事證而為具體指摘。至上開告訴人張詠坤於
    案發當日確實受有左顳顎關節挫傷、頭部外傷併右側額骨凹
    陷及開放性顱骨骨折、腦震盪等傷害，已經原審於判決書犯
    罪事實及理由欄均記載並引用證據甚詳（見判決書第一頁倒
    數第三列至第二頁第一列、第四頁第二至一一列），衡情告
    訴人張詠坤臉部經被告林怡芬徒手毆打，其頭部再經被告林
    泳鰡持高爾夫球桿毆打後，其指訴有頭暈之反應，尚與常情
    、經驗法則並不相悖，且告訴人張詠坤未曾提及其遭毆打後
    有不省人事、意識不清之情事，縱其有撥打電話聯絡其父親
    張慶輝，尋找鑰匙、眼鏡等舉止，甚或於嗣後錄音光碟中曾
    出現告訴人張詠坤聲音，亦均與告訴人張詠坤遭被告二人毆
    打之事實無涉，被告二人持二、(四)之上訴理由，縱或屬實，
    亦難認原判決認定之判決本旨及結論有何違法或不當可言。
    至被告二人上訴狀雖又提及案發時有林宗在場，亦可傳訊
    其出庭作證，然依被告二人上訴狀之記載：「張詠坤看到林
    宗時有向其討錢之行止後，林宗見情事不妙竟隨即離去
    ，張詠坤見狀更是情緒激動的一直逼問、叫罵林泳鰡不停，
    ..」等語，足見被告二人毆打張詠坤之舉，係在林宗離去
    之後始行發生，顯然林宗於本案發生之際並未在場，自無
    從為有利或不利於被告二人之認定，故本院亦無庸為此無益
    調查之必要，附此敘明。
  (三)綜上所述，被告二人上訴意指所指摘各點，或非根據卷內事
    證而為指摘，或形式上雖有指摘，然並未提出新事證足以證
    明，並不影響原審判決結論之認定，或為無益之調查，均非
    上訴之具體理由，其再為形式上爭執，事實之爭辯，並對原
    審採證用法之職權行使，任意爭執，難謂已符合首揭法定上
    訴要件，揆諸上開最高法院判決意旨，及依「程序優先於實
    體」之刑事訴訟法原則，本件上訴自不合法定上訴程式，應
    予駁回，並不經言詞辯論為之。
據上論斷，應依刑事訴訟法第三百六十七條前段、第三百七十二
條，判決如主文。
中    華    民    國  100    年      2    月    22    日
            刑事第九庭  審判長法  官  江  德  千
                              法  官  莊  深  淵
                              法  官  賴  妙  雲
以上正本證明與原本無異。
不得上訴。
                              書記官  陳  三  軫
中    華    民    國  100    年      2    月    22    日